臺灣基隆地方法院民事判決　　　　　　　 94年度訴字第181號
原　　　告　臺灣產物保險股份有限公司
法定代理人　己○○
訴訟代理人　戊○○
被　　　告　乙○○
兼法定代理　丁○○
人
　　　　　　丙○○○
上列當事人間請求損害賠償事件，本院於94年10月19日言詞辯論
終結，判決如下：
    主  文
原告之訴及假執行之聲請均駁回。
訴訟費用由原告負擔。
    事實及理由
壹、程序方面：
    按訴狀送達後，原告不得將原訴變更或追加他訴，但因請求
    之基礎事實同一、減縮應受判決事項之聲明者，不在此限，
    民事訴訟法第255條第1項第2款、第3款定有明文。本件原告
    原係依死亡保險給付之法律關係，訴請本院判命被告給付原
    告新臺幣（下同）1,423,315元；嗣於本院審理時，則以相
    同之事實，變更其請求權為傷害醫療、殘障保險給付之法律
    關係，並縮減應受判決事項之聲明為1,400,000，核其請求
    之基礎事實要屬同一，於法並無不合，應先敘明。
貳、實體方面：
一、原告方面：
（一）原告所承保之ＢＫＹ－０１５號車號於民國93年11月14日
      由被告乙○○無照駕駛，行經基隆市○○路時，因駕車不
      慎，撞擊訴外人陳添來致其顱內出血，造成有頭痛、昏睡
      、頭暈、失憶等意識障礙，且經常胡言亂語無法自主行動
      ，須有人看護，嗣後雖因於家中跌倒而傷重不治，惟依據
      強制汽車責任保險殘障給付標準之規定，足認定訴外人陳
      添來已達維持生命必要之日常生活活動，全須他人扶助者
      之第一級殘廢等級，原告業依法給付1,400,000元之保險
      金，並受領完竣。因被告乙○○未領有駕駛執照駕車，有
      違反道路交通管理處罰條例第21條之規定，致生侵權行為
      ，依強制汽車責任保險法第29條之第1項第4款，原告得在
      給付金額範圍內，代位行使請求權人對被保險人之請求權
      請求被告乙○○如數之損害賠償。又被告乙○○為限制行
      為能力人，依民法第187條之規定，其法定代理人即被告
      丁○○、丙○○○，亦應負連帶損害賠償責任。為此請求
      被告應連帶賠償原告1,400,000元。並提出基隆市警察局
      交通隊交通事故證明單、道路交通事故現場圖、理賠計算
      書、匯款單等物為證。
二、被告方面：
    被告等則均以被告乙○○固承認應負過失侵權行為之損害賠
    償責任，惟訴外人陳天來僅為頭部外傷所致顱內出血，術後
    電腦斷層追蹤，顱內出血已獲致改善，應無原告所稱有第一
    等級殘障之情事，且被告業與訴外人陳添來之家屬以800,
    000元調解成立，並已給付完竣等語置辯。基於前述訴請駁
    回原告之訴。
三、得心證之理由：
（一）原告主張被害人陳添來因被告乙○○駕車撞擊而有重度精
      神或神經障害，為維持生命必要之日常生活活動，全須他
      人扶助之第一級殘廢之情形，因此其依據強制汽車責任保
      險法給付保險金予陳添來之配偶，但因被告乙○○違反道
      路交通管理處罰條例規定無照駕車，因此原告自得依據強
      制汽車責任保險法第27條規定向被告乙○○及其法定代理
      人被告丁○○、丙○○○請求連帶賠償。被告等雖不否認
      被告乙○○駕車撞傷被害人陳添來，但否認導致陳添來有
      第一級殘廢之情況。而本件原告係因依據強制汽車責任險
      契約其需理賠，其依約理賠後，才得轉而依法向被告等求
      償，因此原告首應就被害人陳添來確實符合強制汽車責任
      險契約理賠之要件舉證證明。
（二）而查，本件原告需負理賠責任之前提要件即在於被害人陳
      添來因被告乙○○車禍撞擊而導致第一級殘廢之情況。原
      告提出證人甲○○即被害人陳添來之子到庭證稱，被害人
      陳添來於被告乙○○撞擊前意識清楚，經車禍術後，則已
      不認得人，會答非所問等語，但依據上揭陳述尚無法認定
      確實符合第一級殘廢之程度。又財團法人長庚紀念醫院基
      隆分院於94年10月7日以（94）長庚院基字第307號函覆，
      被害人陳添來於93年11月27日出院時，依據病歷記載其當
      時意識為清楚狀態，但行動須倚賴輔助器，且有幻覺情況
      ，其生活可能需他人扶助之程度等語。依據該函記載被害
      人陳添來術後仍意識清楚。被害人陳添來雖有幻覺之情況
      ，惟是否已達重度精神、神經障害，為維持生命必要之生
      活活動，全須他人扶助之程度，難謂無疑義，再審酌強制
      汽車責任保險殘廢給付標準，關於精神障害應由精神科專
      科醫師出具殘廢診斷證明書，亦未據原告提出，而因此原
      告對其主張因被告乙○○之撞擊被害人陳添來陷於第一級
      殘廢之程度，原告顯無法舉證證明為真，因此其主張要難
      採信為真。是以被害人陳添來並未因被告乙○○之駕車而
      導致第一級殘廢之程度，原告並無依據強制汽車責任保險
      給付陳添來保險金之義務。
（三）基於前述原告並無給付強制汽車責任保險金之義務，其所
      為之給付即非屬依據強制汽車責任保險契約所為給付，因
      此不得依據強制汽車責任保險法第27條及民法第187條規
      定向被告等求償。
（四）縱上所述，原告之請求，於法無據，顯無理由，不能准許
      ，應予駁回。而其假執行之聲請失所附麗應併予駁回。
據上論結，本件原告之訴，為無理由，依民事訴訟法第78條，判
決如主文。
中　　華　　民　　國　　94　　年　　10　　月　　28　　日
                  臺灣基隆地方法院民事庭
　　                      法　官　王翠芬
以上正本係照原本作成。
對於本件判決如有不服，應於收受送達後20日內向本院提出上訴
書狀，敘述上訴之理由，上訴於臺灣高等法院，並按他造當事人
之人數附具繕本。
中　　華　　民　　國　　94　　年　　10　　月　　28　　日
                          書記官　修丕龍
